臺灣雲林地方法院刑事判決　　　　　　　 93年度易字第462號
公　訴　人　臺灣雲林地方法院檢察署檢察官
被　　　告　丁○○　男　43歲.
上列被告因恐嚇案件，經檢察官提起公訴（93年度偵字第4810
號），本院判決如下：
    主  文
丁○○共同以強暴妨害人行使權利，處拘役伍拾玖日，如易科罰
金，以佰元折算壹日。
    事實及理由
壹、構成犯罪事實：
    廖秀清、黃俊達係夫妻（均另案經重利罪起訴）與丙○○、
    戊○○間有1 筆約新台幣（下同）630 餘萬元借貸債款，惟
    雙方對於債務金額多寡爭執非常大，廖秀清、黃俊達多次向
    丙○○催討均不得要領。嗣廖秀清、黃俊達為索償上開630
    餘萬元本息，於民國92年7 月31日委託振生財務管理顧問公
    司（下稱振生財務公司）之人員丁○○代為收帳，雙方約定
    催帳報酬以實際討回數額之百分之50計算。丁○○承接後遂
    於當天晚上10時22分許，夥同5 、6 名（起訴書載為7 、8
    名）不詳姓名成年男子，前往雲林縣莿桐鄉油車子35之10號
    「道路產業有限公司」（即原國起公司）索債，因未遇丙○○、戊○○，當場留下名片，並告知該公司員工是受託前來
    催討債務後離開，於走出該公司側門後，見戊○○正欲駕車
    離開（尚未發動），此時丁○○及該5 、6 名人士尚不知戊○○在車內，即趨前攔截戊○○所駕駛之自小客車，欲詢問
    車內之人丙○○、戊○○之去向，先由丁○○拍打車窗，請
    求戊○○搖下車窗回應，戊○○見對方人數眾多，來意不明
    ，因此不敢搖下車窗，丁○○等人見車內之人未予理會，隨
    即要求戊○○下車供其等問話，然戊○○亦不願下車，丁○○等人見戊○○沒有任何回應，竟基於妨害戊○○行動自由
    之犯意聯絡，猛力搖晃及拍打其自小客車欲迫使戊○○下車
    ，以此強暴方式妨害戊○○行動自由之權利達數分鐘之久，
    丁○○等人見無法達到讓戊○○下車目的，始悻然離去。戊○○害怕之下報警處理，警方持搜索票前往廖清秀之住處搜
    索，扣得丙○○簽發之支票8 張、振生財務公司委託合約書
    等物，始悉上情。
貳、認定事實所憑之證據及理由：
    (一)被告於本院審理中坦承於92年7 月間在振生財務公司工作
      ，受案外人廖秀清之委託催討本件債務，案發時有與告訴
      人在「道路產業有限公司」前接觸，並有敲告訴人之車窗
      ，約數分鐘之久。（見被告94年6 月29日審判筆錄）
    (二)證人即告訴人戊○○證述（見94年4 月27日審判筆錄）：
      問：請你詳述一下，當天被告與你接觸的詳細情形？
      答：在92年7 月31日晚上10點多的時候，我剛要下班，被
          告帶著5 、6 個人，圍著我的車子，一直拍打，我就
          打電話給我公司的員工，請員工代我報警，被告還是
          一直拍打，可能是看到警車來，他們就一窩蜂的散了
          。
      問：你的車子是停放在何處？
      答：公司的辦公室旁邊，就在冷氣機下。
      問：當天被告到底帶幾個人去？
      答：我從車子的玻璃看去有5 、6 個人，但是沒有真正的
          碰面。
      問：被告如何拍打？
      答：用兩隻手打玻璃，車子就一直震動，好像車子要翻過
          去了。
      問：你的車子被拍打的過程大約有多久的時間？
      答：大約10分鐘，每個人凶神惡煞所以現在我還是很害怕
          。
      問：你那時候為何不離開現場？
      答：我不敢離開現場，因為我的車沒有發動，現場只有我
          們公司一間房子而已。
      問：在拍打你車子過程中，裡面的小孩子有什麼反應？
      答：小孩要搖車窗，我將小孩的兩隻手抓住。
      問：小孩除了要搖車窗，還有什麼樣的反應？
      答：他在害怕，我抓住他，他還在哭。
      問：哭聲會很大嗎？
      答：我覺得很大，但是外面不知道有無聽到。
    (三)證人甲○○證述（見94年6月29日審判筆錄）：
      問：可否說明，那一天看到被告？
      答：92年7 月份，晚上10點多，他們有來公司，我老闆娘
          有打電話給我說，有人在圍堵他的車子，他會怕，我
          也會怕，不敢出去，之後，警察就來了。
      問：你看到他們來公司時，他們有無說什麼話？
      答：因為我人在裡面，他要請老闆娘出來，一直在搖他的
          車要跟他說一些事情。
      問：他們在搖你老闆娘戊○○的車子，你有無看到？
      答：有，我從窗戶看到。
      問：當時，戊○○的車子停在何處？
      答：公司的旁邊，圍牆的旁邊。
      問：他們搖晃車子會不會很大力？
      答：看起來很大。
      問：你從窗戶看過去，有看到這個情況，你的所在位置與
          籃的距離為何？
      答：隔著一個牆壁的距離，大約10幾公分。
      問：他們拍窗戶的時間為何？
      答：10幾分鐘有。
      問：他的所站位置為何？
      答：車子的旁邊。
      問：車子的那邊？
      答：副駕駛座。
      問：如何從沒有窗戶的隔壁看到我們？
      答：那裡有窗戶，窗戶比較高，要用椅子墊腳。
      問：如何判定車子搖晃的時間有10幾分鐘？
      答：我拿椅子墊腳從窗戶看得。
      問：在被告等人搖晃車子過程中，戊○○有打電話給你？
      答：是的。
      問：他在電話中，是如何說的？
      答：有人在搖他的車子，不讓他走。
      問：你方才說，戊○○打電話給你的之後，他說人搖他的
          車你實際上，看到的情形為何？
      答：都有，所謂的搖就是上下，拍打就是拍打車窗，這個
          情形有。
      問：搖晃的力道是大還是小？
      答：我可以看到車子上下振動。
    (四)互核證人戊○○、甲○○之證述相符，且據證人甲○○所
      繪之現場略圖（審理卷第61頁）觀之，證人所站之位置與
      被告及告訴人間僅一牆之隔，應可詳實觀察到案發之情況
      ，其與被告素昧平生，證述內容復中肯，應屬可信。被告
      亦不否認當時有拍打告訴人之車窗達數分鐘之久，彼時告
      訴人戊○○正欲駕車離開，被告竟夥同5 、6 名不詳姓名
      成年男子予以攔阻，接著拍打車窗及搖晃告訴人車身，時
      間長達數分鐘之久，搖晃車子之力道使車子產生上下振動
      之現象，使戊○○無法即時自由離開，自係以強暴方式妨
      害戊○○行動自由之權利，此外有振生財務公司委託合約
      書在卷可稽，事證明確，犯行可以認定。
、對於被告辯解，本院判斷：
    被告否認前揭犯行，辯稱：我接受廖秀清委託以後，我有去
    告訴人他們公司拜訪兩次，但是沒有遇到他們夫妻兩個人，
    我就留下名片，並且跟工人說，我有來他們家，第1 次時（
    92年7 月31日晚上10點20分左右），我在走出告訴人工廠的
    門的時候，我有遇到他們兩部車，我有探頭一下，並用手敲
    他們的玻璃一下，第2 次的時候（大約92年8 月左右）又去
    告訴人的工廠，遇到兩個男子，跟他們說，我要來找老闆，
    請代為轉達，這樣子，我們就離開了，沒有如起訴書所載的
    搖動他們的車子，我也不認識他的太太，如何恐嚇他們云云
    惟查：
一、倘若被告等之行為是和緩，沒有採取任何令告訴人畏懼之激
    烈舉動，甚或未猛力拍打告訴人車窗及搖晃告訴人車身，而
    僅係輕敲告訴人車窗玻璃，請告訴人下車供渠等詢問事情而
    已，則告訴人既在自家公司附近，無任何危險之顧慮，殊無
    必要打電話予公司內之員工甲○○，向其求救稱有人在圍堵
    他的車子，不讓他走，他會害怕等語，並隨即報警究辦。
二、從證人甲○○上開證述，可知在其接到告訴人求救之電話後
    ，不敢馬上出來外面瞭解發生何事，也僅敢透過窗戶向外窺
    探發生何事，若非被告等猛力拍打告訴人車窗及搖晃告訴人
    車身，使其亦產生畏懼感，當不致如此。
三、被告自承發現告訴人車輛後，馬上靠近車子，與告訴人接觸
    時間約6 、7 分鐘，從敲告訴人車窗玻璃到離開現場為止，
    約有4 分鐘。於此段時間內，告訴人全然不理會被告等要求
    搖下車窗或下車供渠等詢問事情，仍然持續待在車內，如此
    相應不理之態度，是會令人產生不悅，被告等隨之而來之拍
    打或搖晃告訴人車身，以此方式使告訴人產生壓力，迫其正
    面回應，非難以想像，參諸被告也不否認車內小孩當時要搖
    下車窗，然告訴人阻止其搖下車窗（審理卷第33頁）等情，
    以小孩之敏感度而言，若非車外之人之舉動令其產生不舒服
    感或恐懼感，應不會有如此異常舉動。是以被告等猛力拍打
    及搖晃告訴人車身，可資認定。
四、綜上所述，被告前開辯解，委無足採。
肆、論罪科刑之理由：
    (一)按戊○○於案發時正欲駕車離開，被告丁○○為詢問車內
      之人己○○之去向，因車內之戊○○車不予理會，亦不搖
      下車窗回應，而採取搖晃及拍打其自小客車之強暴方式妨
      害戊○○駕車離開之行動自由權利，所為核係犯刑法第30
      4 條第1 項之以強暴妨害人行使權利罪。
    (二)起訴意旨雖認被告所為，係犯同法第305 條之恐嚇罪，惟
      公訴檢察官當庭聲請更正起訴法條為同法第304 條第1 項
      之強制罪，本院自無庸變更起訴法條，逕依更正後之法條
      審理，併予敘明。
    (三)被告丁○○與該5 、6 名成年男子，彼此間有犯意之聯絡
      及行為之分擔，均為共同正犯。
    (四)至於公訴人於最後審理期日主張被告另涉有同法第305 條
      之恐嚇罪，係以告訴人到院接受詰問時證述，其在車內依
      稀聽到，「出來不然要將車窗打破，把人帶走。」云云，
      為其唯一論據。訊之被告堅決否認，有以上開言詞恐嚇告
      訴人，酌以告訴人於警詢及偵查中均未為如此之指訴，卻
      在審理中為此指訴，已有可疑，其於本院審理時供稱，當
      時是隔著車窗（未搖下車窗），依稀聽到有人講這些話，
      又稱當時小孩在車內哭聲很大等情，惟當時被告等正在拍
      打車窗或是搖晃車身，在車窗未搖下，小孩哭聲又很大之
      情況下，能否聽到上述恐嚇之言詞，非無疑問。佐以證人
      甲○○在本院證稱，被告他們一直搖告訴人車子，要跟他
      說一些事情，口氣還不是很惡劣，在現場沒有聽到如果沒
      有下來，要打破車窗將人拉出來這樣的話，伊所站位置可
      聽清楚，只要不要太小聲，都可以聽清楚等語，據此自難
      僅憑告訴人有瑕疵之指訴，遽為認定被告等上述言詞恐嚇
      行為，惟公訴人認與同法第304 條第1 項強制罪間有裁判
      上1 罪之關係，爰不另為無罪之諭知。
    (五)審酌被告否認犯行，飾詞為辯，犯後態度不佳，對告訴人
      造成心裡之恐懼感及未再從事財務公司債務催討工作，已
      婚育有2 子女，國中畢業，目前無業，已逾平均就業年紀
      ，就業困難等一切情狀，量處如主文所示之刑及得易科罰
      金之折算標準。
伍、適用法條之依據：
    (一)刑事訴訟法第299第1項前段。
    (二)刑法第28條、第304條第1項。
    (三)罰金罰鍰提高標準條第1條前段、第2項。
本案經檢察官乙○○到庭執行職務
中　　華　　民　　國　　94　　年　　7 　　月　　29　　日
                  刑事第五庭    審判長法  官  陳定國
                                      法  官  廖淑華
                                      法  官  李明益
以上正本證明與原本無異。
如不服本判決，應於判決收受後10日內，向本院提出上訴狀（須
附繕本）。
                                      書記官  蘇靜怡
中　　華　　民　　國　　94　　年　　7 　　月　　29　　日
附錄本案論罪科刑法條全文：
刑法第304條
以強暴、脅迫使人行無義務之事或妨害人行使權利者，處3 年以
下有期徒刑、拘役或三百元以下罰金。
前項之未遂犯罰之。
